【裁判字號】    98,交聲,264
【裁判日期】    980728
【裁判案由】    聲明異議
【裁判全文】
臺灣嘉義地方法院交通事件裁定         98年度交聲字第264號
原處分機關  交通部公路總局嘉義區監理所嘉義市監理站
異  議  人  甲○○
上列異議人即受處分人因違反道路交通管理處罰條例案件，對於
原處分機關即交通部公路總局嘉義區監理所嘉義市監理站中華民
國九十八年五月十一日所為之處分（嘉監義裁字第裁76－ZIQ012
525號裁決書）聲明異議，本院裁定如下：
    主  文
異議駁回。
    理  由
一、原處分意旨略以：本件異議人即受處分人（下稱異議人）甲
    ○○於民國九十七年十二月七日中午十二時四十六分許，駕
    駛車牌號碼1462—NL號自小客車行駛在應繳費之公路即國道
    五號高速公路頭城收費站南向車道（第十二車道），因未申
    裝ＯＢＵ卻行駛電子收費（ＥＴＣ）車道，因而未繳費通過
    ，嗣經通知異議人補繳，該補繳通知單已寄送異議人戶籍地
    「嘉義縣大林鎮中林里中林三十號」並合法送達，異議人經
    通知補繳仍逾期未補行繳納，由內政部警政署國道公路警察
    局第九警察隊頭城分隊員警，以系爭自小客車違反道路交通
    管理處罰條例第二十七第一項規定為由逕行舉發，指定應到
    案日期為九十八年五月二十日前，異議人於九十八年四月三
    十日提出陳述意見，經函詢原舉發機關，仍認前揭違規情事
    屬實，遂於九十八年五月十一日依道路交通管理處罰條例第
    二十七條第一項，及道路交通管理事件統一裁罰基準及處理
    細則第四十三、四十四、六十七條規定，裁處異議人罰鍰新
    臺幣（下同）三千元。
二、聲明異議意旨則略以：異議人於前揭時、地因誤闖收費站Ｅ
    通機之電子收費車道，已於九十八年五月十二日補繳費用，
    而原通知補繳高速公路通行費催繳通知書，寄送之地址雖係
    異議人戶籍地，然異議人因長期在台北工作，並未居住在戶
    籍地，因而遲至今年母親節前夕返鄉始收到該催繳通知書，
    並隨即補繳，並非故意逃避受處分，該催繳通知書應可寄送
    至異議人通訊地址「台北縣三重市○○○路十九巷十弄六號
    三樓」，且異議人進入前揭頭城收費站時，印象中並無標示
    ＥＴＣ字樣提醒用路人，異議人應無須接受此不合理罰單之
    理（異議人所提出之申訴書另對交通部公路總局嘉義區監理
    所嘉義市監理站中華民國九十八年六月二十五日嘉監義裁字
    第裁76－ZIQ009309號裁決書亦表示不服，由本院另以九十
    八年度交聲字第二六三號案件審理），爰請求撤銷處分云云
    。
三、按受處分人，不服第八條主管機關所為之處罰，得於接到裁
    決書之翌日起二十日內，向管轄地方法院聲明異議，道路交
    通管理處罰條例第八十七條第一項定有明文。又交通法庭認
    聲明異議不合法律上之程式或其異議權已經喪失者，應以裁
    定駁回之，但其不合法律上之程式可以補正者，應先定期命
    為補正，逾期不補正者，即予駁回，道路交通案件處理辦法
    第十八條亦訂有明文。另處理違反道路交通管理事件，有關
    文書送達之程序，準用行政程序法送達之規定，違反道路交
    通管理事件統一裁罰基準及處理細則第五條已有明訂。再者
    ，行政程序法中對於文書送達，於應受送達人之住居所、事
    務所或營業所為之。但在行政機關辦公處所或他處會晤應受
    送達人時，得於會晤處所為之，此觀行政程序法第七十二條
    第一項規定甚明。
四、經查，異議人於九十七年十二月七日中午十二時四十六分許
    ，駕駛車牌號碼1462—NL號自小客車行駛在應繳費之公路即
    國道五號高速公路頭城收費站南向車道（第十二車道），因
    未申裝ＯＢＵ卻行駛電子收費（ＥＴＣ）車道而未繳費通過
    ，嗣經通知異議人補繳，異議人並未在通知之補繳期限內繳
    納，經內政部警政署國道公路警察局第九警察隊頭城分隊員
    警以公警局交字第ZIQ012525號舉發違反道路交通管理事件
    通知單逕行舉發，指定應到案日期為九十八年五月二十日前
    ，異議人於九十八年四月三十日提出陳述意見，經原處分機
    關函詢原舉發機關，仍認前揭違規情事屬實，於九十八年五
    月十一日依道路交通管理處罰條例第二十七條第一項及道路
    交通管理事件統一裁罰基準及處理細則第四十三、四十四、
    六十七條規定，裁處異議人罰鍰三千元等情，此有原處分機
    關函送之舉發通知單、裁決書、陳述書等件存卷可稽。又本
    件裁決書業於九十八年五月十三日，送達至異議人該次陳述
    書記載之聯絡地址「台北縣三重市○○○路十九巷十弄六號
    三樓」，由異議人親自簽收，並在送達證書上簽名無誤，此
    有上揭裁決書之送達證書、前揭陳述書在卷可參。是本件裁
    決書雖非寄送至異議人戶籍地，然既已按異議人提出之聯絡
    地址寄送，並由異議人本人親自簽收，基此核與前揭行政程
    序法規定之送達程序相符。是依照前揭法律規定，原處分機
    關之裁決書已合法送達於異議人，其聲明異議之二十日法定
    期間，乃自收受送達之翌日即九十八年五月十四日起算，惟
    異議人遲至九十八年七月七日始向交通部公路總局嘉義區監
    理所嘉義市監理站遞狀聲明異議，有異議人之申訴書及收文
    戳章附卷堪憑，其聲明異議顯已逾二十日之法定期間，且無
    從補正。從而，異議人之異議不合法律上之程式，揆諸上開
    規定，自應予駁回。
五、據上論斷，應依道路交通管理處罰條例第八十七條第二項、
    道路交通案件處理辦法第十八條前段，裁定如主文。
中    華    民    國    98    年    7     月    28    日
                  交通法庭法  官  黃琴媛
上列正本證明與原本無異。
如不服本裁定，應於裁定送達後5日內向本院提出抗告狀（應附
繕本）。
中    華    民    國    98    年    7     月    28    日
                          書記官  洪敏芳


司法院資訊處製作；財團法人民間司法改革基金會備份。
